臺灣彰化地方法院彰化簡易庭民事判決
111年度彰簡字第7號
原      告  余冠穎（即余勝津之承受訴訟人）

訴訟代理人  林柏劭律師
被      告  陳泳霖  

            陳宗德  
            余尚宸（即余勝津之承受訴訟人）

            余若齊（兼余勝津之承受訴訟人）

            余昀金（兼余勝津之承受訴訟人）


            陳青女  
兼上四人共同
訴訟代理人  黃藍瑮  

上列當事人間請求分割共有物事件，本院於民國111年10月20日
言詞辯論終結，判決如下：
    主      文
兩造共有如附表一所示土地及建物應予變價分割，所得價金按附
表二所示應有部分比例分配。
訴訟費用由兩造按附表二所示應有部分比例負擔。
    事實及理由
壹、程序部分：
一、按當事人死亡者，訴訟程序在有繼承人、遺產管理人或其他
    依法令應續行訴訟之人承受其訴訟以前當然停止；前開承受
    訴訟人，於得為承受時，應即為承受之聲明；他造當事人，
    亦得聲明承受訴訟；聲明承受訴訟，應提出書狀於受訴法院
    ，由法院送達於他造；當事人不聲明承受訴訟時，法院亦得
    依職權，以裁定命其續行訴訟，民事訴訟法第168條、第175
    條、第176條、第178條亦分別定有明文。查被告余勝津於本
    件訴訟進行中之民國110年6月29日死亡，其繼承人為原告及
    被告余若齊、余昀金、余尚宸，此有繼承系統表、戶籍資料
    及司法院家事事件公告查詢結果附卷可參（見本院卷一第24
    5-253、281頁），是本院前於110年12月24日依上開法律規
    定，依職權裁定命原告及被告余若齊、余昀金、余尚宸為被
    告余勝津之承受訴訟人（見本院卷一第475-476頁），先予
    說明。
二、按不變更訴訟標的，而補充或更正事實上或法律上之陳述者
    ，非為訴之變更或追加，民事訴訟法第256條定有明文。經
    查，原告起訴主張如附表一所示之不動產應予變價分配予兩
    造，並於起訴後將變價後之分配比例予以更正（見本院卷二
    第53、55頁），核此僅為更正事實上之陳述，與上開規定相
    符，應予准許。
三、被告陳泳霖經合法通知，未於言詞辯論期日到場，核無民事
    訴訟法第386條所列各款事由，爰依原告之聲請，由其一造
    辯論而為判決。
貳、實體部分：
一、原告主張：如附表一所示之土地之應有部分及其上建物（下
    稱系爭不動產）為兩造所共有，其應有部分各如附表一所示
    。又兩造就系爭不動產並無不為分割之協議，系爭不動產亦
    無因物之使用目的而不能分割之情形，惟迄未達成分割協議
    ，爰依法請求分割系爭不動產，並提起本件訴訟，且參酌如
    附表一所示建物（含共用部分）為7層大樓之第2層，土地則
    為該建物第2層所對應之基地應有部分，其等間有使用上及
    交易上之一體性，原物分割顯有困難，為使系爭不動產發揮
    最大經濟效益，爰請求以變價分割並將價金按附表二所示比
    例分配予兩造，作為本件分割方法等語。並聲明：如主文第
    1項所示。　　
二、被告方面：
（一）被告陳宗德陳稱：同意原告請求等語。
（二）被告余尚宸、余若齊、余昀金、陳青女、黃藍瑮陳稱：希
      望由法院就系爭不動產予以拍賣等語。
（三）被告陳泳霖未於言詞辯論期日到庭，亦未提出書狀作聲明
      或陳述。
三、得心證之理由：　　
（一）按各共有人，除法令另有規定外，得隨時請求分割共有物
      。但因物之使用目的不能分割或契約訂有不可分割之期限
      者，不在此限。又共有物之分割，依共有人協議之方法行
      之。分割方法不能協議決定，或於協議決定後因消滅時效
      完成經共有人拒絕履行者，法院得因任何共有人之請求，
      命為下列之分配：一、以原物分配於各共有人。但各共有
      人均受原物之分配顯有困難者，得將原物分配於部分共有
      人。二、原物分配顯有困難時，得變賣共有物，以價金分
      配於各共有人；或以原物之一部分分配於各共有人，他部
      分變賣，以價金分配於各共有人。以原物為分配時，如共
      有人中有未受分配，或不能按其應有部分受分配者，得以
      金錢補償之。以原物為分配時，因共有人之利益或其他必
      要情形，得就共有物之一部分仍維持共有，民法第823條
      第1項及第824條第1項至第4項分別定有明文。經查，系爭
      不動產為兩造所共有，各該共有人之應有部分各如附表一
      所示等情，有系爭不動產之登記謄本附卷可憑；又系爭不
      動產依其使用目的並無不能分割之情事，兩造間亦無不為
      分割之約定，復不能達成分割協議，則原告依上揭規定訴
      請本院裁判分割，即屬合法。
（二）關於分割方法之酌定部分：
　　⒈按裁判分割共有物，屬形成判決，法院定共有物之分割方
      法，固應斟酌當事人之聲明、共有物之性質、經濟效用及
      全體共有人之利益等，而本其自由裁量權為公平合理之分
      配，但並不受當事人聲明、主張或分管約定之拘束（最高
      法院93年度台上字第1797號民事判決意旨參照）。次按共
      有人因共有物分割之方法不能協議決定，而提起請求分割
      共有物之訴，法院固得依民法第824條第2項規定，以原物
      分配於各共有人，或變賣共有物，以價金分配於各共有人
      。惟共有人請求分割之共有物，倘係公寓大廈之專有部分
      ，而無法以原物分配於各共有人，須採變賣共有物以價金
      分配於各共有人之方法分割，因依公寓大廈管理條例第4
      條第2項規定，專有部分不得與其所屬建築物共用部分之
      應有部分及其基地所有權之應有部分分離而為移轉，共有
      人自應請求就該專有部分與其所屬建築物共用部分之應有
      部分及其基地所有權之應有部分合併分割，不得單獨就其
      中之一請求分割（最高法院89年度台上字第666號民事判
      決意旨參照）。
   2、經查，如附表一所示建物編號1部分係一棟7層樓房之第2
      層，此有現場照片數幀及不動產登記謄本在卷可參（見本
      院卷一第203-215頁、卷二第95頁），堪認其性質上屬區
      分所有建物之專有部分，而卷附不動產登記謄本亦顯示如
      附表一所示土地乃該建物所對應之基地應有部分（見本院
      卷一第69頁），是依上揭說明，兩者具有使用上及構造上
      之一體性，不得分離而為讓與，故原告訴請裁判分割上開
      建物時，併將其所對應之基地應有部分訴請分割，自屬合
      法。
   3、此外，該建物第2層既屬區分所有建物之專有部分，可知
      其性質上顯不宜進一步細分、切割為數個區塊後分由數人
      各自單獨所有，故本件以原物分割方式分配顯有困難，本
      院審酌上情並兼衡到庭之被告所稱意見，認原告主張將系
      爭不動產為變價分割，並按兩造應有部分比例分配價金之
      分割方法，應屬適當，爰就系爭不動產定其分割方法如主
      文第1項所示。
四、末按因共有物分割、經界或其他性質上類似之事件涉訟，由
    敗訴當事人負擔訴訟費用顯失公平者，法院得酌量情形，命
    勝訴之當事人負擔其一部，民事訴訟法第80條之1定有明文
    。本件分割共有物之訴，本質上並無訟爭性，兩造本可互換
    地位，本件原告起訴雖於法有據，但被告應訴實因訴訟性質
    所不得不然，本院認為訴訟費用由兩造之任何一方全部負擔
    ，均顯失公平，而應由兩造依其等如附表二所示應有部分之
    比例分擔，較為公允，爰諭知兩造訴訟費用負擔之比例如主
    文第2項所示。
五、本件事證已臻明確，兩造其餘攻擊防禦方法及所提證據，核
    與判決結果無影響，毋庸逐一論述，併此敘明。
六、訴訟費用負擔之依據：民事訴訟法第80條之1。
中　　華　　民　　國　　111 　年　　11　　月　　3 　　日
        　　　　　彰化簡易庭  法  官　黃英豪
以上正本係照原本作成。
如不服本判決，須於判決送達後20日內，向本院提出上訴狀。（
須按他造當事人之人數附繕本）。如委任律師提起上訴者，應一
併繳納上訴審裁判費。
中　　華　　民　　國　　111 　年　　11　　月　　3 　　日
                              書記官  張莉秋            　　        
【附表一】
甲、土地部分：
編號 地號 共有人 應有部分 備註 1 彰化縣○○市○○段000地號土地，面積1800平方公尺 余冠穎（即原告） 36000分之23 基地應有部分   陳泳霖 9000分之23    陳宗德 9000分之23    余尚宸 36000分之23    余若齊 36000分之23    余昀金 36000分之23    陳青女 9000分之23    黃藍瑮 9000分之23  
乙、建物部分：
編號 建號 共有人 應有部分 備註 1 彰化縣○○市○○段0000○號建物（門牌號碼：彰化縣○○市○○路0段000巷0弄0號2樓），權利範圍為全部 余冠穎（即原告） 20分之1 專有部分   陳泳霖 5分之1    陳宗德 5分之1    余尚宸 20分之1    余若齊 20分之1    余昀金 20分之1    陳青女 5分之1    黃藍瑮 5分之1  2 彰化縣○○市○○段0000○號建物，權利範圍為2760分之23 余冠穎（即原告） 55200分之23 共用部分   陳泳霖 13800分之23    陳宗德 13800分之23    余尚宸 55200分之23    余若齊 55200分之23    余昀金 55200分之23    陳青女 13800分之23    黃藍瑮 13800分之23  

【附表二】
編號 共有人 應有部分比例 1 余冠穎（即原告） 20分之1 2 陳泳霖 5分之1 3 陳宗德 5分之1 4 余尚宸 20分之1 5 余若齊 20分之1 6 余昀金 20分之1 7 陳青女 5分之1 8 黃藍瑮 5分之1